最高法院刑事判決　　　　　　九十四年度台上字第三七一五號
　　上　訴　人　台灣高等法院檢察署檢察官
　　上　訴　人
　　即　被　告　甲○○
　　選任辯護人　王東山律師
上列上訴人等因被告貪污案件，不服台灣高等法院中華民國九十
四年二月二十三日第二審更審判決（九十二年度上更(二)字第四五
三號，起訴案號：台灣台北地方法院檢察署八十五年度偵字第一
一五八○號），提起上訴，本院判決如下：
    主  文
原判決關於甲○○部分撤銷，發回台灣高等法院。
    理  由
本件原判決撤銷第一審關於上訴人即被告甲○○部分科刑判決，
改判論處被告連續依據法令從事公務之人員，對於職務上之行為
，收受賄賂罪刑，固非無見。
惟查：一、貪污治罪條例第五條第一項第三款之對於職務上之行
為收受賄賂罪，須其所收受之金錢或財物與其職務有相當對價關
係，始能成立該罪（本院八十四年台上字第一號判例要旨參照）
。原判決事實欄記載被告甲○○為台灣糖業股份有限公司（下稱
台糖公司）高雄廠（下稱台糖高雄廠）廠長，係依據法令從事公
務之人員，民國（下同）八十三年九月初，台糖高雄廠辦理楠梓
一期華廈銷售事宜，同年十月二十四日經以議價方式由新大廣告
有限公司（下稱新大公司，負責人丁原麃）得標，該公司於八十
四年一月六日及二月十三日向台糖高雄廠領得房屋代銷服務費共
新台幣（下同）一百九十六萬四千一百三十二元後，丁原麃乃簽
發支票以支付林人健介紹費，並託請林人健向被告打點，但林人
健收受後，未交付款項予被告，丁原麃乃與被告直接就上述房屋
代銷案期約賄賂，先後將賄款八萬五千元，直接匯入被告在台灣
土地銀行岡山分行帳戶內，另於八十四年四月間，為對上述房屋
代銷案行賄，再購買一行動電話機具代為拷貝機號後交予被告收
受使用等情，並於理由說明被告於辦理上述楠梓一期華廈銷售代
理發包之職務上行為，收受賄賂，此部分所為成立八十五年十月
二十三日修正前貪污治罪條例第五條第一項第三款之對於職務上
行為收受賄賂罪云云。然被告於辦理該楠梓一期華廈銷售代理之
發包事宜時，如何曾與丁原麃間期約賄賂，以為其職務上發包行
為之對價？原判決未為翔實記載及認定，自不足為適用法律之依
據，已難認允洽；又被告前後收受賄款及行動電話機具之行為，
其間在法律上應為如何之評價、論斷？原判決未予以說明論敘，
亦嫌理由欠備。二、原判決事實欄載稱：八十四年四月間，丁原
麃與同在新大公司工作之詹悅伶因被告表示其原使用之0000
00000號行動電話收訊不良，為對上述房屋代銷案行賄，而
再購買一行動電話機具並代為拷貝機號後交予被告使用，被告亦
收受之等情，其理由甲、第二項之(一)說明，所引用丁原麃之供述
則謂：八十四年三月間新大公司舉行慶功宴時，被告向伊表示渠
持用之行動電話收訊太差，伊遂與詹悅伶以一萬零五百元購買行
動電話一具，並轉拷成被告之電話號碼後，贈予被告等情明確云
云，究竟丁原麃交付被告之上述行動電話機具，係基於行賄抑一
般贈與之意思而為之，其時間為八十四年三月抑四月間？丁原麃
之供述與原判決事實之認定，並未盡一致；原審未予究明，遽憑
丁原麃之供述，執為論罪之依據，自難謂無調查職責未盡及證據
上理由矛盾之違誤。三、股份有限公司其政府股份在百分之五十
以上，縱依公司法組織，亦係公營事業機關，其依法令從事於該
公司職務之人，自應認為刑法上所稱之公務員；又公營事業依公
司法規定設立者，為私法人，與其人員間，為私法上之契約關係
。此分別有大法官釋字第八號解釋、釋字第三○五號解釋足資參
照。被告於原審執經濟部（九○）訴字第○九○○六三一○六九
○號訴願決定書，主張其為台糖公司視實際需要，依該公司「從
業人員派僱要點」規定派用之十四職等廠長，雙方間應屬私法上
契約關係，並非依據法令從事公務之人員云云（見原審更(二)卷第
一一七、一一八及一三六至一三八頁）。原判決認定被告為台糖
公司十四職等廠長，係依據法令從事公務之人員，雖其職務並非
關於經營政策負有主要決策責任，惟與台糖公司之間，屬特別權
利義務關係，倘於執行職務時有收受賄賂之行為，仍有貪污治罪
條例之適用等情，但台糖公司與所派用之被告間，是否僅有私法
上契約關係？被告於本件承辦售屋及廣告代理之發包事務，係其
依據何項法令所從事而具執行公務之性質？並未盡明瞭，原審未
進一步審認明白，認事用法自難認已臻允洽。以上或為上訴意旨
所指摘，或為本院得依職權調查之事項，應認原判決關於被告甲
○○部分仍有撤銷發回更審之原因。原判決關於不另諭知被告無
罪部分，既經檢察官起訴書指明與前開論罪部分有裁判上一罪關
係，依審判不可分原則，應一併撤銷發回，附予說明。
據上論結，應依刑事訴訟法第三百九十七條、第四百零一條，判
決如主文。
中　　華　　民　　國　九十四　年　　七　　月　 十四 　日
                      最高法院刑事第八庭
                          審判長法官  呂　潮　澤
                                法官  孫　增　同
                                法官  吳　昭　瑩
                                法官  趙　文　淵
                                法官  魏　新　和
      本件正本證明與原本無異
                                      書  記  官
中　　華　　民　　國　九十四　年　　七　　月　 十九 　日
                                                      Ｔ
